【裁判字號】    99,訴,952
【裁判日期】    991222
【裁判案由】    毒品危害防制條例
【裁判全文】
臺灣基隆地方法院刑事判決               99年度訴字第952號
公  訴  人  臺灣基隆地方法院檢察署檢察官
被      告  李永正
上列被告因違反毒品危害防制條例案件，經檢察官提起公訴（99
年度撤緩毒偵字第22號），被告並為有罪陳述，本院合議庭乃裁
定由受命法官獨任以簡式審判程序進行審理，並判決如下：
    主  文
李永正施用第二級毒品，處有期徒刑貳月，如易科罰金，以新臺
幣壹仟元折算壹日，扣案之組裝吸食器壹只，沒收；又施用第一
級毒品，處有期徒刑陸月，如易科罰金，以新臺幣壹仟元折算壹
日，扣案之第一級毒品海洛因壹包（驗餘後淨重零點零陸肆陸公
克），併同無從與之完全析離之分裝袋壹只，均沒收銷燬。應執
行有期徒刑柒月，如易科罰金，以新臺幣壹仟元折算壹日，扣案
之第一級毒品海洛因壹包（驗餘後淨重零點零陸肆陸公克），併
同無從與之完全析離之分裝袋壹只，均沒收銷燬；組裝吸食器壹
只，沒收。
    事  實
一、前案紀錄：
    李永正前因初犯施用毒品案件，經觀察、勒戒後，認無繼續
    施用毒品之傾向，於民國94年5 月18日經釋放出所，並由臺
    灣基隆地方法院檢察署檢察官於94年5 月13日，以94年度毒
    偵字第293 號為不起訴處分確定。
二、本案事實：
    李永正猶不思戒除毒癮，復於前揭一所述觀察勒戒執行完畢
    經釋放出所以後之五年以內，再行萌生施用第二級毒品甲基
    安非他命之犯意，進而於98年9 月18日晚間9 時，在其住處
    即基隆市○○路65巷34號4 樓，將甲基安非他命置入玻璃球
    佐以塑膠吸管、玻璃瓶組裝而成之吸食器內燒烤使生霧化白
    煙再以口鼻吸食，藉以施用第二級毒品甲基安非他命1 次。
    其後，又萌生施用第一級毒品海洛因之犯意，於98年9 月19
    日晚間9 時，在上址，將海洛因捲置香煙內點火燒烤使生霧
    化白煙再以口鼻吸食，藉以施用第一級毒品海洛因1 次。乃
    為警於98年9 月20日凌晨1 時50分，在臺北縣蘆洲市○○○
    道捷運總站附近盤檢查獲，並扣得李永正所有之第一級毒品
    海洛因1 包（驗餘後淨重0.0646公克）及組裝吸食器1 只，
    嗣經李永正同意而採其尿液送驗，結果呈嗎啡（海洛因代謝
    後尿液檢出成份）、甲基安非他命陽性反應。茲因檢察官偵
    查結果，認「所犯核屬刑事訴訟法第二百五十三條之一第一
    項所列案件，尤以自願參加毒品減害計畫俾期戒絕毒癮」，
    遂於98年12月31日，以98年度毒偵字第1900號對李永正為緩
    起訴處分確定；乃上開緩起訴處分之觀護期間猶未屆滿，李
    永正旋因違背緩起訴處分命令，致遭檢察官依刑事訴訟法第
    二百五十三條之三第一項規定，以99年度撤緩字第67號「撤
    銷」前開緩起訴處分確定，而後再向本院提起公訴。
三、案經臺北縣政府警察局蘆洲分局報告臺灣板橋地方法院檢察
    署呈請臺灣高等法院檢察署令轉臺灣基隆地方法院檢察署檢
    察官偵查起訴。
    理  由
壹、程序事項
    本案被告李永正所犯者非為死刑、無期徒刑、最輕本刑為三
    年以上有期徒刑之罪或高等法院管轄之第一審案件，其於準
    備程序進行中，先就被訴事實為有罪之陳述，經告知其簡式
    審判程序之旨，並聽取公訴人、被告之意見後，本院業已依
    刑事訴訟法第二百七十三條之一第一項規定，裁定由受命法
    官獨任以簡式審判程序進行本案之審理。
貳、實體事項
一、前揭事實業據被告李永正於本院審理時坦承在卷；且有被告
    所有「供98年9 月18日施用第二級毒品所用之組裝吸食器1
    只」、「供98年9 月19日施用第一級毒品所用之海洛因1 包
    （驗餘後淨重0.0646公克）」扣案暨交通部民用航空局航空
    醫務中心航藥鑑字第0985057 號毒品鑑定書1 紙在卷足佐。
    又被告為警查獲而採集之尿液檢體，經送請臺灣檢驗科技股
    份有限公司以氣相層析質譜儀法為確認檢驗之結果，呈嗎啡
    （海洛因代謝後尿液檢出成份）、甲基安非他命陽性反應，
    此亦有臺灣檢驗科技股份有限公司濫用藥物檢驗報告1 份，
    暨足與上開檢驗報告相對應之尿液檢體對照表1 件在卷可憑
    ；參之以酵素免疫分析或薄層定性分析等方式為初步篩檢者
    ，檢驗結果雖有相當程度偽陽性之可能，然以氣（液）相層
    析、質譜分析之儀器為交叉確認者，檢驗結果出現偽陽性之
    機率則極低，因而具有公信力，核足為對涉嫌人不利之認定
    ；尤以「毒品施用後於尿液、血液中可檢出之最大時限，與
    施用劑量、施用頻率、施用方式、施用者飲水量之多寡、個
    人體質、代謝情況、檢體收集時間點及所用檢測方法之靈敏
    度等因素有關，因個案而異。依據Clarke's Isolation Ide
    ntification of Drugs第二版記載，血液中藥物之半衰期（
    濃度減半所需時間）分別為古柯鹼0.7-1.5 小時、海洛因3
    分鐘（其代謝物為嗎啡2-3 小時）、嗎啡2-3 小時、大麻20
    -36 小時、安非他命12小時（當尿液偏酸性時，為4-8 小時
    ）、甲基安非他命9 小時、Ketamine2-4 小時，而MDMA約8.
    49小時。一般於尿液中可檢出之最大時限，古柯鹼為施用後
    1-4 天、海洛因2-4 天、嗎啡2-4 天、大麻1-10天、安非他
    命1-4 天、甲基安非他命1-5 天、MDMA1-4 天、MDA 1-4 天
    、Ketamine2-4 天。」此復曾經行政院衛生署藥物食品檢驗
    局以92年7 月23日管檢字第0920005609號函釋在案。勾稽以
    觀，足見被告於本院審理時之任意性自白，與事實相符，堪
    可採信。再者，被告查有如本判決事實欄一所載施用毒品之
    前案紀錄。觀諸卷附臺灣高等法院被告前案紀錄表所載內容
    即明。從而，本案事證明確，參照最高法院97年9 月9 日97
    年度第5 次刑事庭會議二決議意旨、97年度臺非字第540、5
    85號、98年度臺非字第127、211號暨99年度臺非字第216 號
    判決意旨，被告於初犯施用毒品案件之五年以內，再犯施用
    毒品之犯行，堪可認定，應依法論科。
二、論罪科刑：
  (一)查海洛因、安非他命類分別係毒品危害防制條例所列管之第
    一級、第二級毒品，此為該條例第二條第二項第一款、第二
    款所明定。按犯毒品危害防制條例第十條之罪（施用毒品罪
    ）者，檢察官應聲請法院裁定，令被告入勒戒處所觀察、勒
    戒，經勒戒處所陳報，認受觀察、勒戒人無繼續施用毒品傾
    向者，應即釋放，並為不起訴之處分；認有繼續施用毒品傾
    向者，即應聲請法院裁定令入戒治處所強制戒治，俟強制戒
    治期滿釋放，再為不起訴之處分。惟依上揭規定觀察勒戒或
    強制戒治執行完畢釋放後，五年內再犯毒品危害防制條例第
    十條之罪（施用毒品罪）者，檢察官即應依法追訴，毒品危
    害防制條例第二十條第一項、第二項、第二十三條第二項分
    別定有明文。
  (二)核被告於初犯施用毒品案件以後之五年以內，再犯施用第一
    級毒品海洛因、第二級毒品甲基安非他命之行為如本判決事
    實欄二之所載，各係犯毒品危害防制條例第十條第一項之施
    用第一級毒品罪及同條第二項之施用第二級毒品罪。被告施
    用毒品先、後持有第一級毒品海洛因、第二級毒品甲基安非
    他命之低度行為，各應分別為施用第一級、第二級毒品之高
    度行為所吸收，均不另論罪。
  (三)查起訴書雖誤繕被告施用第二級毒品之時間，然此業據蒞庭
    檢察官於未變動其社會基本事實同一性之前提下，當庭更正
    如本判決事實欄之所載，此有本院審判筆錄在卷可稽；核此
    更正範圍，亦無礙於原起訴所特定之事實。本於檢察一體之
    原則，本院當以蒞庭檢察官所到庭更正者，為起訴所指被告
    施用第二級毒品之犯罪時間。
  (四)被告所犯上開二罪，犯意各別，行為互殊，應予分論併罰。
  (五)本院審酌被告犯罪之動機、吸食頻率、曾有施用毒品之前科
    仍不知戒除，兼以被告犯後坦承犯行而表悛悔之犯後態度，
    及其本案所為雖對己身健康戕害甚鉅，然其究非可與侵害他
    人法益之犯罪行為等量齊觀，尤以之於此類「施用毒品」之
    行為人而言，毒品危害防制條例之立法目的亦非重在嚴懲，
    而係重在彼等「病患性」行為之矯治等一切情狀，分別從輕
    量處如主文所示之刑，併均諭知易科罰金之折算標準暨定其
    應執行之刑。
  (六)扣案之粉末1 包（驗餘後淨重0.0646公克），核屬毒品危害
    防制條例第二條第二項所列管之第一級毒品海洛因，此有交
    通部民用航空局航空醫務中心航藥鑑字第0985057 號毒品鑑
    定書1 紙附卷足考，核屬違禁物無疑；兼以復係被告供本案
    施用第一級毒品犯罪之所用，此亦經被告陳明在卷（本院審
    判筆錄第3 頁），併同無從與之完全析離之分裝袋1 只，均
    應依毒品危害防制條例第十八條第一項前段規定，於所犯該
    罪項下宣告沒收銷燬如主文之所示。至扣案之組裝吸食器1
    只，係以市售玻璃瓶佐以吸管等物組裝而成，核非專供施用
    毒品之器具，此亦經本院當庭勘驗無訛（參見本院審判筆錄
    第3 頁）；兼以併係被告所有，供本案施用第二級毒品犯罪
    之所用，此亦據被告敘明在卷（同上卷頁），爰依刑法第三
    十八條第一項第二款規定，於所犯該罪項下併予宣告沒收如
    主文之所示。
據上論斷，應依刑事訴訟法第二百七十三條之一第一項、第二百
九十九條第一項前段，毒品危害防制條例第二十三條第二項、第
十條第一項、第二項、第十八條第一項前段，刑法第十一條、第
四十一條第一項前段、第三十八條第一項第二款、第五十一條第
五款，判決如主文。
本案經檢察官王亞樵到庭執行職務。
中    華    民    國    99    年    12    月    22    日
                  刑事第五庭法  官  王慧惠
以上正本證明與原本無異。
如不服本判決應於收受送達後10日內向本院提出上訴書狀，並應
敘述具體理由；其未敘述上訴理由者，應於上訴期間屆滿後20日
內向本院補提理由書(均須按他造當事人之人數附繕本)「切勿逕
送上級法院」。
中    華    民    國    99    年    12    月    22    日
                            書記官  王一芳
附錄論罪法條：
毒品危害防制條例第10條第1 項、第2 項
施用第一級毒品者，處6 月以上5 年以下有期徒刑。
施用第二級毒品者，處3 年以下有期徒刑。

司法院資訊處製作；財團法人民間司法改革基金會備份。
